【裁判字號】    98,上易,861
【裁判日期】    980413
【裁判案由】    偽造文書
【裁判全文】
臺灣高等法院刑事判決                 98年度上易字第861號
上  訴  人
即  被  告  甲○○
上列上訴人因偽造文書案件，不服臺灣基隆地方法院97年度易字
第581號，中華民國97年12月4日第一審判決（起訴案號：臺灣基
隆地方法院檢察署97年度偵字第1465、2807、3160號），提起上
訴，本院判決如下：
    主  文
上訴駁回。
    理  由
一、按刑事訴訟法第350條、第361條、第362條、第367條規定，
    不服地方法院之第一審判決而上訴者，須提出上訴書狀，並
    應敘述具體理由，為上訴必備之程式；其所提出之書狀未敘
    述上訴理由，或僅曾以言詞陳述上訴理由者，均應於上訴期
    間屆滿後20日內補提理由書於第一審法院。倘上訴人已提出
    上訴理由，但所提非屬具體理由者，應由第二審法院以上訴
    不合法律上之程式，判決駁回之。而所謂具體理由，必係依
    據卷內既有訴訟資料或提出新事證，指摘或表明第一審判決
    有何採證認事、用法或量刑等足以影響判決本旨之不當或違
    法，而構成應予撤銷之具體事由，始克當之；倘僅泛言原判
    決認定事實錯誤、違背法令、量刑失之過重或輕縱，而未依
    上揭意旨指出具體事由，或形式上雖已指出具體事由，然該
    事由縱使屬實，亦不足以認為原判決有何不當或違法者，皆
    難謂係具體理由，俾與第二審上訴制度旨在請求第二審法院
    撤銷、變更第一審不當或違法之判決，以實現個案救濟之立
    法目的相契合，並節制濫行上訴。
二、經查：本件原判決以上訴人即被告甲○○之自白、同案被告
    陳國華、陳秀霓、林婷婷、林益興之陳述、卷附基隆市暖暖
    區戶政事務所函檢附林婷婷與林益興之結婚登記申請書暨相
    關證件、外僑居留查詢資料、內政部入出國及移民署函檢附
    林婷婷申請居留提出之申請文件、被告甲○○、同案被告林
    益興、陳秀霓、林婷婷之入出境紀錄、駐印尼代表處函檢附
    林婷婷申請簽證提出之申請文件為據，認定被告甲○○確有
    共同行使使公務員登載不實文書之犯行，並審酌被告甲○○
    為圖不法利益，竟為印尼籍女子辦理假結婚，對於臺灣地區
    之治安、入出境管制及戶政管理之正確性，均有嚴重影響，
    惟被告甲○○於原審已坦承犯行，犯後態度尚屬良好，亦無
    犯罪紀錄等一切情狀，量處被告甲○○有期徒刑8月，並依
    中華民國96年罪犯減刑條例減為有期徒刑4月，及諭知易科
    罰金以銀元300元即新台幣（下同）900元折算1日之標準等
    情，均已詳敘所憑證據、認定理由及量刑依據。從形式上觀
    察，原判決並無認定事實錯誤、量刑瑕疵或違背法令之情形
    可言。
三、上訴人即被告甲○○提起上訴，所提書狀敘明上訴理由雖以
    ：被告並不懂印尼文，且與林益興、林婷婷並不熟識，如何
    能安排其等結婚之事，被告與林益興同機出入境，實為貪圖
    共購團票，往返可節省5、6千元，行程中因買賣音響利潤微
    薄，故代為刷卡，卻造成林益興誤認係被告所安排。至於被
    告所收取之款項，實係陳國華償還對被告之欠款。被告並無
    意圖偽造文書云云。惟上揭事實，業據被告甲○○於原審坦
    承不諱，同案被告陳國華、陳秀霓、林婷婷亦供承有起訴之
    犯罪事實，同案被告林婷婷尚於警詢供陳：伊為來臺灣工作
    賺錢而透過陳國華仲介，與林益興假結婚，伊先付10萬元予
    陳國華，來臺工作後每個月要給他1萬5千元，要付20個月，
    甲○○曾多次前往向伊收錢，並於伊製作之表格上簽名。在
    印尼時，甲○○並和陳秀霓帶伊與林益興去臺灣駐印尼代表
    處面談，伊第2次辦居留證延期亦是甲○○和林益興陪伊辦
    理等語；於偵訊證稱：甲○○與陳秀霓帶林益興到印尼雅加
    達與伊見過2次面，第1次是辦結婚，第2次是辦理面談。伊
    先交仲介費10萬元給陳國華、陳秀霓，來臺工作後，每月再
    付1萬5千元，付滿20個月，伊領薪水後會打電話通知陳秀霓
    或甲○○來收錢，向伊收錢的人，伊會請他們在伊自己畫的
    表格上簽收第1、3筆是陳國華簽收，其後都是甲○○簽收，
    0000000000是甲○○的電話。甲○○並載伊到基隆辦理延長
    居留等語。並有卷附甲○○簽收「彬」字之收據足以佐證。
    同案被告林益興亦於偵訊時證稱：伊到印尼的住宿飯店是甲
    ○○在印尼幫伊處理等語。林婷婷既知悉被告甲○○之行動
    電話號碼，並持有被告甲○○簽收之收據，被告甲○○尚為
    林益興處理其印尼住宿飯店，並陪同林益興、林婷婷辦理面
    談、延長居留等事宜，故被告甲○○辯稱其與林益興、林婷
    婷不認識、與林益興僅係共購團費關係云云，核與事實不符
    ，實無足採。況且，若被告甲○○未涉及本案，陳國華如僅
    係要返還其對被告甲○○之借款，亦應係陳國華向林婷婷收
    取後，再交予被告甲○○清償，殊無可能要被告甲○○親自
    前往向林婷婷收取，甚至陪同辦理延長居留等手續之理。被
    告甲○○上揭辯解，顯與常情有違，殊不足採。
四、被告上訴並未依卷內既有訴訟資料或提出新事證，指摘或表
    明原審判決有何採證認事、用法或量刑等足以影響判決本旨
    之不當或違法，揆諸上開說明，自非屬得上訴第二審之具體
    事由。因認本件上訴不合上訴之法律程式，應予駁回，並不
    經言詞辯論為之。
據上論斷，應依刑事訴訟法第367條前段、第372條，判決如主文
。
中    華    民    國    98    年    4     月    13    日
                  刑事第二庭審判長法  官  洪光燦
                                  法  官  李麗玲
                                  法  官  林恆吉
以上正本證明與原本無異。
不得上訴。
                                  書記官  陳盈璇
中    華    民    國    98    年    4     月    14    日


司法院資訊處製作；財團法人民間司法改革基金會備份。
